臺灣臺中地方法院刑事判決　　　　　　96年度中簡上字第67號
上　訴　人
即　被　告　甲○○
上列上訴人因詐欺案件，不服本院臺中簡易庭九十五年度中簡字
第三四八一號中華民國九十五年十二月五日第一審簡易判決（聲
請案號：臺灣臺中地方法院檢察署九十五年度偵字第二一二七九
號），提起上訴，本院判決如下：
    主    文
上訴駁回。
    事實及理由
一、本案經本院審理結果，認第一審簡易判決認事用法及量刑均
    無不當，應予維持，並引用第一審判決書記載之事實、證據
    及理由（如附件）。
二、上訴人即被告（下稱被告）甲○○上訴意旨略以：伊與詐欺
    人並不認識，絕無幫助犯罪之情事，且伊手機號碼被盜用，
    始料未及，伊並無犯罪故意，伊亦屬被害人之一，原審判處
    有期徒刑四月，似嫌過重等語。惟查：
（一）被告前於九十五年一月七日接受檢察官偵訊時，先供稱：
      該支行動電話門號0000000000號係由友人幫伊
      申請，該名友人申辦後並未將行動電話交給伊使用，伊不
      知道已完成申辦手續云云；迨檢察官於當日深入追問，被
      告又改稱：該支行動電話係友人帶同伊前去辦理，申請書
      上之簽名亦係由伊親自所為云云；而被告於九十六年一月
      二十九日本院行準備程序時，另稱：該支行動電話係由伊
      親自辦理，並無他人在旁陪同，在伊申辦完畢後約二星期
      ，該支行動電話就已經遺失，伊並未將之借給他人使用云
      云；其後被告在本院九十六年三月十九日審理時供稱：「
      電話是朋友帶我去申請的，之後我就交給那個人使用，我
      看報紙說辦門號可以拿到現金，但是實際上我沒有拿到現
      金，辦的費用是那個人出的，他出新臺幣（下同）三百多
      元。」、「他說事後每張卡可以拿一千元給我，但實際上
      我沒有拿到。」等語。綜觀被告於偵、審期間之歷次供述
      ，忽稱該支行動電話門號係由友人辦理，自己並不清楚申
      辦進度，迨相關申請文件等證據逐一浮現後，旋即改稱是
      自己申辦而由他人取走行動電話；而就該支行動電話ＳＩ
      Ｍ卡如何流入他人之手乙節，被告亦有不慎遺失及以一千
      元代價交予他人等不同說詞，其上開供述之真實性已堪存
      疑，非可盡信。倘被告認為其申辦前揭行動電話門號經過
      並無涉及任何犯罪不法情事，大可詳細交代完整情節，豈
      有一再翻異前詞、推諉卸責之必要？
（二）再者，被告如基於自己使用之目的而申辦前揭行動電話門
      號，在其發現該支門號配屬之ＳＩＭ卡遺失時，理當儘快
      向電信業者辦理停話事宜，或向警察機關報案失竊，以免
      遭人冒用造成自己權益受損。乃被告不僅未能提出任何關
      於行動電話或其內ＳＩＭ卡遺失之證據資料以供本院調查
      ，甚且於本院審理時供承並無遺失情事，顯見其前揭所稱
      ＳＩＭ卡遺失情節應係出於臨訟杜撰，畏罪心虛之情昭然
      已明。而被告既係有意將其所申辦之行動電話門號ＳＩＭ
      卡交予他人使用，依現今行動通訊普及程度及申辦手續之
      便利性而言，一般確有使用行動電話需求之人，應可逕以
      自己名義輕易辦理並取得行動電話及ＳＩＭ卡等通訊設備
      ，尚無隱匿自己真實身分而假手他人申辦之必要。尤其被
      告如僅憑出面申辦行動電話門號及交付ＳＩＭ卡等並未耗
      費相當勞力、心智之舉動，即可從中獲取每個門號高達一
      千元之報酬，如此悖離常態之交易模式，依被告之年齡及
      社會經驗觀察，並輔以大眾傳播媒體一再披露詐騙集團利
      用人頭申辦電話及帳戶之客觀事實，當可預見該ＳＩＭ卡
      可能輾轉流入不詳詐欺集團之手，而作為從事詐欺取財犯
      罪之聯絡工具。從而，原審判決認定被告應有幫助詐欺取
      財犯罪之未必故意，並無違誤；被告空言否認其具有幫助
      犯罪故意，尚屬無據，不足採信。
（三）又按刑法幫助犯之成立，所強調者乃在於行為人提供物質
      上或精神上之助力，促使正犯得以實現或易於實現犯罪，
      至於行為人與正犯間是否須有接觸聯繫，或彼此之間是否
      認識，則非所問，此觀刑法第三十條第一項後段規定：「
      雖他人不知幫助之情者，亦同。」，其理自明。則被告辯
      稱：伊與從事詐欺行為之正犯並不認識等語縱若屬實，亦
      無從據為有利於被告之認定。另按量刑輕重，係屬事實審
      法院得依職權自由裁量之事項，茍已斟酌刑法第五十七條
      各款所列情狀而未逾越法定刑度，不得遽指為違法，最高
      法院七十二年台上字第六六九六號判例意旨可資參照。本
      件原審量刑既已審酌被告各項犯罪情狀，且未逾越法定刑
      度，揆諸前揭判例意旨，自不能率指原審判決有何違法失
      當之處。被告上訴意旨漫指原審判決量刑過重，亦有未洽
      ，不足為取。
    綜上所陳，被告前揭所辯各節均不足以動搖第一審簡易判決
    所認定之犯罪事實與量刑結果，其上訴為無理由，應予駁回
    。
三、據上論斷，應依刑事訴訟法第四百五十五條之一第一項、第
    三項、第三百七十三條、第三百六十八條，判決如主文。
本案經檢察官郭明嵐到庭執行職務。
中　　華　　民　　國　　96　　年　　3 　　月　　30　　日
                  刑事第七庭    審判長法  官  陳如玲
                             　       法  官  張清洲
                               　     法  官  高文崇
上正本證明與原本無異。
本件不得上訴。
                                    書記官  林淑慧
中　　華　　民　　國　　96　　年　　3　　月　　30　　日
附錄本案論罪科刑法條：
刑法第三十條第一項前段：
幫助他人實行犯罪行為者，為幫助犯。
刑法第三百三十九條第一項：
意圖為自己或第三人不法之所有，以詐術使人將本人或第三人之
物交付者，處五年以下有期徒刑、拘役或科或併科一千元以下罰
金。
